【裁判字號】    99,易,1302
【裁判日期】    990630
【裁判案由】    毒品危害防制條例
【裁判全文】
臺灣臺北地方法院刑事判決              99年度易字第1302號
公  訴  人  臺灣臺北地方法院檢察署檢察官
被      告  甲○○
上列被告因違反毒品危害防制條例案件，經檢察官提起公訴（99
年度毒偵字第1369號），被告於準備程序中就被訴事實為有罪之
陳述，經本院裁定改行簡式審判程序審理，判決如下：
    主    文
甲○○施用第二級毒品，累犯，處有期徒刑陸月，如易科罰金，
以新臺幣壹仟元折算壹日。扣案之如附表編號一、四所示之物，
均沒收銷燬之。扣案如附表編號二、三所示之物均沒收。
    事    實
一、甲○○前於(1)民國90年間因施用毒品案件，經本院以90年度
    毒聲字第929號裁定送觀察、勒戒後，認有繼續施用毒品之
    傾向，經本院以90年度毒聲字第1192號裁定令入戒治處所施
    以強制戒治，迄至91年5月28日因停止戒治付保護管束期滿
    未經撤銷而執行完畢，並經臺灣臺北地方法院檢察署檢察官
    於91年6月27日以91年度戒毒偵字第116號為不起訴處分確定
    。(2)93年間因施用毒品案件，經本院以93年度易字第1684
    號判決，判處有期徒刑5月，並於94年8月10日易科罰金執行
    完畢。(3)95年間因施用毒品案件，經本院以95年度易字428
    號判決，處有期徒刑6月，甲○○不服提起上訴，經臺灣高
    等法院以95年度上易字第1456號判決駁回其上訴確定。(4)95
    年間因犯詐欺案件，經本院以95年易字第1728號刑事判決，
    處有期徒刑8月，甲○○不服提起上訴，經臺灣高等法院以
    95年度上易字第2243號判決駁回其上訴確定。(5)於96年間因
    施用毒品案件，經本院以96年度簡字第985號刑事判決，處
    有期徒刑6月確定。上開(3)至(5)案件，經本院以96年度聲減
    字第1712號裁定，分別減刑並定應執行之刑，定執行刑後之
    (3)(4)案並與(5)案接續執行，甫於96年10月15日縮刑期滿執行
    完畢（構成累犯）。
二、詎甲○○竟不知悛悔，復基於施用第二級毒品甲基安非他命
    之犯意，於99年3月23日上午10時許，在臺北市○○市○○
    路26巷4號5樓住處內，以其所有如附表編號三所示之剷管將
    第二級毒品甲基安非他命放入其所有如附表編號二所示之玻
    璃球吸食器中，在下點火燒烤產生煙霧而吸食之方式，施用
    第二級毒品甲基安非他命1次。嗣於同日下午2時10分許，經
    警持搜索票在上址住處搜索而查獲，並扣得其所有如附表所
    示之物。又採其尿液送驗結果，呈甲基安非他命、安非他命
    陽性反應，而查悉上情。
三、案經臺北縣政府警察局新店分局報請臺灣臺北地方法院檢察
    署檢察官偵查起訴。
    理    由
一、認定犯罪事實所根據的證據及理由：
（一）被告甲○○於警詢、偵查及本院審理中坦承上開犯罪事實
      等語明確（見99年度毒偵字第1369號卷第10至13頁、第75
      頁、本院審卷第42、45頁）。
（二）被告於99年3月23日為警查獲時所採得之尿液（尿液檢體
      編號：G0000000），經送臺灣檢驗科技股份有限公司檢驗
      ，呈安非他命類陽性反應，有該公司出具之濫用藥物檢驗
      報告及臺北縣政府警察局查獲毒品案件尿液檢體監管紀錄
      表各1紙（見同上偵卷第100、102頁）附卷可稽。
（三）復有附表編號一所示之第二級毒品甲基安非他命1包扣案
      可佐。而經送往交通部民用航空局航空醫務中心鑑定結果
      ，確屬第二級毒品甲基安非他命乙節，有該中心於99年4
      月12日航藥鑑字第0992417號鑑定書（見同上偵卷第107頁
      ）在卷可憑。
（四）關於本件被告係於強制戒治執行完畢釋放後五年後再犯，
      公訴人起訴程序是否符合法定程序要件，茲說明如下：
    1.按毒品危害防制條例於92年7月9日修正公布，自93年1月9
      日施行，其中第20條、第23條將施用毒品之刑事處遇程式
      區分為「初犯」、「5年內再犯」、「5年後再犯」。依其
      立法理由之說明：「初犯」，經觀察、勒戒或強制戒治，
      應為不起訴處分或不付審理之裁定；經觀察、勒戒或強制
      戒治執行完畢釋放後，「5年內再犯」者，因其再犯率甚
      高，原實施之觀察、勒戒及強制戒治既已無法收其實效，
      爰依法追訴或裁定交付審理。至於經觀察、勒戒或強制戒
      治執行完畢釋放後，「5年後再犯」者，前所實施之觀察
      、勒戒或強制戒治已足以遮斷其施用毒品之毒癮，為期自
      新及協助其斷除毒癮，仍適用「初犯」規定，先經觀察、
      勒戒或強制戒治之程式。從而依修正後之規定，僅限於「
      初犯」及「5年後再犯」二種情形，始應先經觀察、勒戒
      或強制戒治程序。倘被告於5年內已再犯，經依法追訴處
      罰，縱其第3次（或第3次以上）再度施用毒品之時間，在
      初犯經觀察、勒戒或強制戒治執行完畢釋放5年以後，已
      不合於「5年後再犯」之規定，且因已於「5年內再犯」，
      顯見其再犯率甚高，原實施觀察、勒戒或強制戒治，已無
      法收其實效，即應依該條例第10條處罰（最高法院97年度
      第5次刑事庭會議決議參照）。
    2.經查，被告有如事實欄一所載觀察勒戒、強制戒治及施用
      毒品犯行等情，有臺灣高等法院被告前案紀錄表在卷可考
      ，是被告本案施用毒品之犯行已屬「三犯以上」，雖被告
      犯本案之時間，距離前開觀察、勒戒及強制戒治執行完畢
      已逾5年，惟被告在上開觀察、勒戒執行完畢後之5年內，
      既已再犯施用毒品罪，並經追訴、處罰，揆諸前揭說明，
      顯見其再犯率甚高，原實施觀察、勒戒或強制戒治，已無
      法收其實效，因此本件公訴人起訴程序符合上開規定，被
      告本次之施用第二級毒品犯行，依法本院自得予以審判，
      附此敘明。
（五）綜上，被告之自白核與事實相符，應堪採信。本案事證已
      臻明確，被告前揭犯行洵堪認定。
二、論罪科刑之理由：
（一）查甲基安非他命，係毒品危害防制條例第2條第2項第2款
      所規定之第二級毒品，故核被告所為，係犯毒品危害防制
      條例第10條第2項之施用第二級毒品罪。又被告持有甲基
      安非他命以施用，持有之低度行為，應為施用之高度行為
      所吸收，不另論罪。另被告有事實欄一所載前案執行情形
      ，有臺灣高等法院被告前案紀錄表一份在卷可參，其受有
      期徒刑執行完畢後，5年內故意再犯有期徒刑以上之本罪
      ，為累犯，應依刑法第47條第1項之規定加重其刑。
（二）量刑理由說明：
      爰審酌被告於受觀察、勒戒、強制戒治後，猶另萌施用毒
      品之犯意，再犯施用毒品，顯見其戒除毒癮之意志薄弱，
      且未衷心悛悔，漠視法令之禁制，恣意濫用藥品，其行為
      甚為可訾，惟念及其施用毒品僅係戕害自己身心，並無加
      害他人，且其犯後坦承犯行，態度尚稱良好，併參酌其犯
      罪動機、目的、手段，及罹患情感性精神分裂疾患（有臺
      北市立聯合醫院忠孝院區診斷證明書可稽）等一切情狀，
      量處如主文所示之刑，並諭知易科罰金之折算標準。
（三）沒收部分：
      又扣案之如附表編號一所示之物，經鑑定結果檢出第二級
      毒品甲基安非他命成分，又扣案如附表編號四所示之物，
      其內殘餘甲基安非他命細微粉末無從析離，已認定如前，
      不問屬於犯人與否，均應依毒品危害防制條例第18條第1
      項前段之規定沒收銷燬之。又扣案如附表編號二、三所示
      之物，係被告所有供（但非專供）施用毒品所用之物乙節
      ，業經被告自承在卷（見本院審卷第44頁背面），均應依
      刑法第38條第1項第2款規定宣告沒收。
三、應適用之法條：
    刑事訴訟法第273條之1第1項、第299條第1項前段，毒品危
    害防制條例第10條第2項、第18條第1項前段，刑法第11條前
    段、第41條第1項前段、第47條第1項、第38條第1項第2款，
    判決如主文。
本案經檢察官蘇維達到庭執行職務。
中    華    民    國    99    年    6    月     30    日
                  刑事第十一庭  法  官  顧正德
上正本證明與原本無異。
如不服本判決應於收受送達後10日內向本院提出上訴書狀，並應
敘述具體理由；其未敘述上訴理由者，應於上訴期間屆滿後20日
內向本院補提理由書（均須按他造當事人之人數附繕本）「切勿
逕送上級法院」。
                                書記官  郭錦賢
中    華    民    國    99    年    6     月    30    日
毒品危害防制條例第10條
施用第一級毒品者，處 6 月以上 5 年以下有期徒刑。
施用第二級毒品者，處 3 年以下有期徒刑。
附表：
編號一：第二級毒品甲基安非他命壹包（毛重0.3710公克，淨重
        0.0110公克，驗餘淨重0.0108公克）。
編號二：甲基安非他命吸食器壹組（含玻璃球、連接管、鼻管）
        。
編號三：剷管伍支。
編號四：甲基安非他命殘渣袋壹個（其內殘餘甲基安非他命細微
        粉末無從析離）。

司法院資訊處製作；財團法人民間司法改革基金會備份。
